ACORDAO-COMPLETO-2435676

ACÓRDÃO 12259/2020 ATA 39/2020 - SEGUNDA CÂMARA

VISTOS, relatados e discutidos estes autos versando sobre Embargos de Declaração opostos por Jair Lira Soares em face do Acórdão 9686/2020-TCU-Segunda Câmara, o qual conheceu e rejeitou embargos declaratórios opostos pelo mesmo recorrente ao Acórdão 8020/2020-TCU-Segunda Câmara;
ACORDAM os Ministros do Tribunal de Contas da União, reunidos em sessão da 2ª Câmara, ante as razões expostas pelo relator, em: 
9.1. receber os presentes Embargos de Declaração como mera petição, sem efeito suspensivo, nos termos do artigo 287, § 6º, do Regimento Interno/TCU;
9.2. aplicar ao Sr. Jair Lira Soares a multa prevista no artigo 58 da Lei 8.443/1992, c/c o artigo 1.026, § 2º, do Código de Processo Civil, na forma do artigo 298 do Regimento Interno/TCU, no valor de R$ 10.000,00 (dez mil reais) , tendo em vista a oposição de embargos de declaração manifestamente protelatórios, fixando-lhe o prazo de 15 (quinze) dias, a contar da notificação, para que comprove, perante o Tribunal, nos termos do artigo 214, inciso III, alínea "a", do Regimento Interno/TCU, o recolhimento da referida quantia ao Tesouro Nacional, atualizada monetariamente desde a data do presente acórdão até a do efetivo recolhimento, se for paga após o vencimento, na forma da legislação em vigor;
9.3. autorizar, desde logo, a cobrança judicial da multa, caso não atendida a notificação, nos termos do art. 28, inciso II, da Lei 8.443/1992;
9.4. autorizar o pagamento parcelado da multa, caso requerido, em até 36 (trinta e seis) parcelas mensais e consecutivas, nos termos do art. 26 da Lei 8.443/1992, c/c o art. 217 do Regimento Interno/TCU, fixando o vencimento da primeira parcela em 15 (quinze) dias, a contar do recebimento da notificação do acórdão, e o das demais a cada 30 (trinta) dias, devendo incidir sobre cada parcela os respectivos encargos, na forma prevista na legislação em vigor;
9.5. alertar o embargante que a falta de comprovação do recolhimento de qualquer parcela importará no vencimento antecipado do saldo devedor, nos termos do § 2º do art. 217 do Regimento Interno/TCU;
9.6. esclarecer ao embargante que, nos termos do art. 1.026, § 3º, do Código de Processo Civil, c/c o artigo 298 do Regimento Interno/TCU, a oposição de novos embargos de declaração com cunho protelatório ensejará o aumento da gradação da pena, bem como que a interposição de qualquer outro recurso ficará condicionada ao depósito prévio do valor da multa;
9.7. ordenar à unidade técnica de origem que se abstenha de autuar como recurso, no presente processo, expedientes apresentados pelo Sr. Jair Lira Soares que estejam em desacordo com esta deliberação;
9.8. dar ciência do acórdão ao embargante.

Embargos de declaração interpostos por Jair Lira Soares contra o Acórdão 9.686/2020 - 2ª Câmara, por meio do qual foram rejeitados os embargos apresentados em face do Acórdão 8.020/2020 - 2ª Câmara.

Segunda Câmara

Município de Lagoa da Canoa/AL.

3. Recorrente: Jair Lira Soares (XXX.203.244-XX).

13.1. Ministros presentes: Ana Arraes (Presidente), Aroldo Cedraz (Relator) e Raimundo Carreiro.
13.2. Ministro-Substituto convocado: André Luís de Carvalho.
13.3. Ministro-Substituto presente: Marcos Bemquerer Costa.

ACORDAO-COMPLETO-2454008

Acórdão de Relação 5403/2021 - Segunda Câmara

Acórdão de Relação

JAIR LIRA SOARES

AROLDO CEDRAZ

Ministro Aroldo Cedraz.

Trata-se de Embargos de Declaração opostos pelo Sr. Jair Lira Soares (peça 137) em face do Acórdão 9686/2020-TCU-Segunda Câmara, o qual conheceu e rejeitou embargos declaratórios opostos pelo mesmo recorrente ao Acórdão 8020/2020-TCU-Segunda Câmara (relator Min. Aroldo Cedraz) , por meio do qual o Tribunal conheceu e negou provimento ao recurso de reconsideração interposto, mantendo inalterado o Acórdão 905/2018-TCU-Segunda Câmara (relator Min. José Múcio Monteiro) que, por sua vez, julgou suas contas irregulares, com imputação de débito e aplicação de multa, tendo em vista irregularidades na execução do Convênio 102/2003, celebrado entre a Fundação Nacional de Saúde e o município de Lagoa da Canoa/AL, objetivando a construção de um sistema de abastecimento de água.
2.	Nesta oportunidade, o embargante solicita a concessão de efeito suspensivo ao recurso e intenta sanar supostos erro material, omissão e contradição no julgado, consoante transcrição a seguir: 
"I - DO CABIMENTO DOS EMBARGOS
O RITCU determina as hipóteses em que são admissíveis os embargos de declaração: 
Art. 287. Cabem embargos de declaração quando houver obscuridade, omissão ou contradição em acórdão do Tribunal. 
§ 1º Os embargos de declaração poderão ser opostos por escrito pela parte ou pelo Ministério Público junto ao Tribunal, dentro do prazo de dez dias, contados na forma prevista no art. 183, com indicação do ponto obscuro, contraditório ou omisso. 
§ 2º Os embargos de declaração serão submetidos à deliberação do colegiado competente pelo relator ou pelo redator, conforme o caso. 
§ 3º Os embargos de declaração suspendem os prazos para cumprimento do acórdão embargado e para interposição dos demais recursos previstos neste Regimento, aplicando-se, entretanto, o disposto no § 1º do art. 285. 
§ 4º Interpostos embargos de declaração contra acórdão proferido em processo relatado por ministro-substituto convocado, este permanece vinculado ao respectivo processo. 
§ 5º Ao apreciar embargos de declaração opostos contra decisão proferida por câmara que deixou de integrar, o ministro, excepcionalmente, relatará o processo e proferirá o seu voto na câmara de origem. 
§ 6º Os embargos de declaração meramente protelatórios serão recebidos como petição, por meio de despacho do relator, não se lhes aplicando o disposto no § 3º deste artigo. 
§ 7º Conferidos efeitos infringentes aos embargos, serão devolvidos os prazos a todos os interessados. 
	Já o Novo Código de Processo Civil, dispõe, no artigo 1022, as hipóteses previstas admissíveis do recurso em apreço, in verbis: 
Art. 1.022. Cabem embargos de declaração contra qualquer decisão judicial para: 
I - esclarecer obscuridade ou eliminar contradição; 
II - suprir omissão de ponto ou questão sobre o qual devia se pronunciar o juiz de ofício ou a requerimento; 
III - corrigir erro material. 
Parágrafo único. Considera-se omissa a decisão que: 
I - deixe de se manifestar sobre tese firmada em julgamento de casos repetitivos ou em incidente de assunção de competência aplicável ao caso sob julgamento; 
II - incorra em qualquer das condutas descritas no art. 489, § 1o. (Nosso Grifo) 
	À vista de tais disposições, verifica-se que os embargos de declaração se constituem em remédio processual para cuja utilização a lei exige a prolação de sentença ou acórdão, a que se repute algumas das hipóteses previstas no Novo Código de Processo Civil.
	No caso dos autos, a parte embargante busca sanar erro material, omissão e contradição no presente julgado. 
II - DA CONTRADIÇÃO, OMISSÃO E ERRO MATERIAL CONSTANTES DO ACÓRDÃO 
	Conforme pode ser extraído do próprio texto do voto do ínclito Relator, este entendeu os embargos por cabíveis, verifique-se: 
"Os presentes Embargos de Declaração preenchem os requisitos previstos no art. 34 da Lei 8.443/1992, c/c o art. 287 do Regimento Interno/TCU, e devem ser conhecidos." 
	Posteriormente, Vossa Excelência entendeu os embargos por protelatórios, confira-se: 
14. De mais a mais, entendendo também que o presente recurso possui caráter manifestamente protelatório, visando a obstar, em última análise, o trânsito em julgado do aresto condenatório, trago à baila o brilhante Voto apresentado pelo Exmo. Ministro Bruno Dantas para o Acórdão 593/2017-TCU-Plenário, in verbis: 
	Assim, a contradição reside em reconhecer que eram cabíveis os embargos de declaração, eis que apontada omissão no julgado, para posteriormente considerar os embargos protelatórios apenas pelo fato de não concordar que ocorreu omissão. 
	Cabe destacar que estes ainda eram os primeiros embargos de declaração e de fato foi apontada uma omissão, que na visão da parte recorrente não foi sanada. 
	E mais, de fato o Acórdão embargado manteve a omissão, porquanto apesar de mencionar a omissão apontada pela parte embargante no primeiro embargo de declaração, não citou o que se pretendia com integração da omissão, o que era essencial para a apreciação do ponto omisso, mais precisamente a teoria da melhor hipótese, confira-se: 
	A melhor das hipóteses para o gestor seria, levando-se em consideração a execução parcial do pactuado, ad argumentandum tantum, a constante do Parecer Técnico da FUNASA, de 31/3/2010, tendo concluído naquela data que os serviços executados correspondiam a 90% do pactuado (peça 2, pp. 236-238) . 
	Assim, diferentemente do que afirmado no Acórdão ora embargado, a parte embargante não desconsiderou a existência de outros documentos, pois a omissão do julgado não consistia apenas em o Acórdão embargado não ter feito menção ao parecer da Funasa, mas justamente não ter aplicado a teoria da melhor das hipóteses, omissão esta que permanece, o que justifica o presente Embargos de Declaração. 
	Por fim cumpre registrar que ainda está presente erro material no Acórdão, porquanto conforme comprova a mídia de vídeo em anexo, no momento da leitura do voto em plenário, não foi realizada qualquer menção que os primeiros Embargos de Declaração seriam protelatórios. 
	Assim, considerando 1) a contradição em considerar embargos cabíveis, com omissão devidamente apontada, e manejados pela primeira vez, como protelatórios, 2) a omissão que permanece ao não ser apreciada a omissão juntamente com a aplicação da teoria da melhor das hipóteses, 3) e o erro material consistente no fato de que no momento da leitura do voto em plenário, não foi realizada qualquer menção que os primeiros Embargos de Declaração seriam protelatórios, solicita-se a integração do julgado, com o saneamento dos vícios apontados.  
II. DOS PEDIDOS 
	DIANTE DO EXPOSTO, requer que sejam conhecidos os presentes Embargos nos Embargos de Declaração, pois são tempestivos e estão presentes todos os requisitos legais.
	Que, no mérito, sejam providos os presentes Embargos nos Embargos de Declaração, já que resta demonstrada a presença de contradição, omissão e erro material no julgado, para dar provimento ao pleiteado pela defesa, qual seja que seja reconhecida a omissão presente nos primeiros embargos, e a aplicação da teoria da melhor das hipóteses, modificando o acórdão vergastado, no sentido de reconhecer os pleitos expendidos no recurso de reconsideração outrora aviado."
	É o Relatório.

Gustavo Henrique de Barros Callado Macedo (OAB/AL 9.040), Fernanda Peres Toscano Dantas (OAB/DF 12.527) e outros (peças 26 e 87).

Não atuou.

TOMADA DE CONTAS ESPECIAL. FUNASA. EXECUÇÃO PARCIAL DE OBJETO DE CONVÊNIO. CONTAS IRREGULARES COM DÉBITO E MULTA. RECURSO DE RECONSIDERAÇÃO. CONHECIMENTO E NEGATIVA DE PROVIMENTO. EMBARGOS DE DECLARAÇÃO. AUSÊNCIA DE CONTRADIÇÃO, OBSCURIDADE OU OMISSÃO. CONHECIMENTO E REJEIÇÃO. INTERPOSIÇÃO DE NOVOS EMBARGOS DE DECLARAÇÃO. CARÁTER PROTELATÓRIO. RECEBIMENTO DA PEÇA COMO MERA PETIÇÃO. MULTA. DETERMINAÇÃO. CIÊNCIA.

TOMADA DE CONTAS ESPECIAL (TCE)

Secretaria de Recursos.

Trata-se de segundos Embargos de Declaração opostos pelo Sr. Jair Lira Soares, nesta oportunidade em face do Acórdão 9686/2020-TCU-Segunda Câmara, que rejeitou os primeiros embargos interpostos pelo referido responsável, tendo em vista a inexistência dos vícios alegados.
2.	Na oportunidade da apreciação dos primeiros embargos, a deliberação foi exarada nos seguintes termos: 
	"VISTOS, relatados e discutidos os presentes autos de Tomada de Contas Especial em que são apreciados Embargos de Declaração opostos contra o Acórdão 8020/2020-TCU-Segunda Câmara (Relator Min. Aroldo Cedraz) , por meio do qual foi negado provimento ao Recurso de Reconsideração interposto em face do Acórdão 905/2018-TCU-Segunda Câmara (Relator Min. José Múcio Monteiro) ; 
	ACORDAM os Ministros do Tribunal de Contas da União, reunidos em Sessão da 2ª Câmara, ante as razões expostas pelo Relator, em: 
	9.1. conhecer dos Embargos de Declaração, com fundamento no art. 34 da Lei 8.443/1992, c/c art. 287 do Regimento Interno/TCU, para, no mérito, rejeitá-los; 
	9.2. considerar estes embargos protelatórios e alertar ao recorrente que a interposição de novos embargos com finalidade assemelhada, tratando de matéria já analisada e rejeitada pelo Tribunal, podem ensejar a aplicação da multa prevista no art. 1.026, § 2º, do Código de Processo Civil, além de não suspenderem o trânsito em julgado da condenação imposta ao responsável por meio do Acórdão 905/2018-TCU-Segunda Câmara;"
3.	Como visto no Relatório precedente, o embargante teve suas contas julgadas irregulares, com condenação em débito e aplicação de multa, por meio do Acórdão 905/2018-TCU-Segunda Câmara, e a referida deliberação foi objeto de recurso de reconsideração, o qual restou improvido em sede do Acórdão 8020/2020-TCU-Segunda Câmara.
4.	Os primeiros embargos foram rejeitados, dada a manifesta improcedência do pedido, e o recorrente agora alega, em resumo, contradição pelo fato de que, no voto proferido, foi anotado que os embargos deveriam ser conhecidos, para, depois, serem considerados protelatórios. 
5.	Com efeito, não assiste razão ao embargante, o qual omite o esclarecimento subsequente constante do voto condutor que proferi para a deliberação embargada, a saber: 
	"Os presentes Embargos de Declaração preenchem os requisitos previstos no art. 34 da Lei 8.443/1992, c/c o art. 287 do Regimento Interno/TCU, e devem ser conhecidos.
	2. De início, cabe esclarecer a orientação do Tribunal no sentido de que, nos embargos, deve ser excluído do juízo de admissibilidade o exame, ainda que em cognição preliminar e superficial, da existência de obscuridade, omissão ou contradição na decisão recorrida, eis que tal verificação pode ocorrer em sede do juízo de mérito (ex. gratia, Acórdão 7774/2015-TCU-Primeira Câmara e 2.777/2014 - 2ª Câmara) ." (Grifei) 
6.	Assim, resta claro o escorreito procedimento quanto à avaliação procedida no que respeita ao exame preliminar de admissibilidade para o conhecimento do recurso, o que não se confunde com o exame de mérito, verificação posterior, quando é avaliada a efetiva existência, e não apenas a alegação, de que haveria omissão, obscuridade ou contradição na deliberação, tampouco com o juízo que foi emitido quanto ao caráter meramente protelatório dos primeiros embargos, dadas as infundadas alegações apresentadas e a clara inexistência de requisitos aptos a validar o mérito do recurso.
7.	Prosseguindo, o embargante alega suposta omissão, a qual não teria sido sanada na apreciação do recurso, eis que: 
	" (...) o Acórdão embargado manteve a omissão, porquanto apesar de mencionar a omissão apontada pela parte embargante no primeiro embargo de declaração, não citou o que se pretendia com integração da omissão, o que era essencial para a apreciação do ponto omisso, mais precisamente a teoria da melhor hipótese, confira-se: 
A melhor das hipóteses para o gestor seria, levando-se em consideração a execução parcial do pactuado, ad argumentandum tantum, a constante do Parecer Técnico da FUNASA, de 31/3/2010, tendo concluído naquela data que os serviços executados correspondiam a 90% do pactuado (peça 2, pp. 236- 238) . 
8.	Quanto à suposta omissão, também descabem as alegações apresentadas, pois o tema referente aos pareceres técnicos da Funasa versando sobre o percentual executado do objeto do convênio, e que dizem respeito à questão da "melhor hipótese para o gestor", o qual serviu de fundamento para o aresto condenatório (percentual de não execução do objeto do convênio) , foi suficientemente debatido na instrução da Serur e no Voto condutor do Acórdão 9686/2020-TCU-Segunda Câmara, cujo excerto reproduzo a seguir: 
3.	Como visto na peça transcrita no Relatório precedente, a remissão expressa pelo menos um requisito apto a autorizar o exame do recurso (omissão, obscuridade ou contradição) , o que ocorre nas passagens a seguir, requerendo o embargante o "provimento aos presentes Embargos de Declaração para tornar integralmente insubsistente o Acórdão 8020/2020-TCU-Segunda Câmara, tendo em vista a omissão quanto à existência de elementos nos autos que atestam a inequívoca imprestabilidade do Relatório de Visita Técnica Final da FUNASA (peça 3, pp. 1.173-1.184) como elemento de prova, nos termos do art. 212 do RITCU."
"8. Como demonstrar-se-á em detalhes adiante, contudo, recaiu o Acórdão embargado em omissão, erro de fato e erro material, motivo pelo qual merece ser reformado por essa Colenda Turma. Senão, vejamos. [destaquei]
 (...) 
22. O acórdão embargado não traz nenhum elemento capaz de elidir os fundamentos trazidos pelo EMBARGANTE, com o que se tem por evidente a omissão quanto ao ponto. [destaquei]
23. Outrossim, omitiu-se o acórdão embargado acerca da presença nos autos de documento capaz de infirmar a premissa utilizada como razão de decidir, como é o caso do Parecer Técnico da FUNASA, de 31/3/2010, que concluiu que os serviços executados correspondiam a 90% do pactuado (peça 2, pp. 236-238) , uma vez que, se tivesse sido levado em consideração que a administração já havia apurado percentual superior em momento pretérito à elaboração da última Visita Técnica, teria chegado à conclusão de que aquele Relatório se revelaria imprestável para embasar a presente Tomada de Contas Especial."
4.	Com efeito, não assiste razão ao embargante quanto à alegada omissão e aos supostos erros de fato ou material, eis que a instrução empreendida pela Secretaria de Recursos e integralmente acolhida no Voto condutor do aresto impugnado cuidou de examinar, com a profundidade devida, toda a documentação constante dos autos (tanto do Concedente quanto do responsável) , inclusive novos elementos adicionais (peça 96) , com o posterior retorno dos autos à unidade técnica para instrução complementar e parecer do MPTCU, convergindo para a conclusão pelo não provimento do Recurso de Reconsideração, tendo em vista que o objeto do convênio restou inconcluso conforme Relatório Final da Funasa e considerando que o ex-prefeito não apresentou quaisquer documentos comprovando a "realização integral do objeto, isto é, da parcela impugnada (21,14%) , tampouco [o] estabelecimento do nexo de causalidade entre as despesas realizadas e os recursos federais recebidos  (...) ".
5.	E a questão do percentual executado do objeto do convênio foi adequadamente analisada pela Serur no Recurso de Reconsideração, consoante os itens 19 a 22, 33 a 34 e 45 a 53 da instrução de peça 93, c/c os itens 16 a 29 da instrução de peça 100.
6.	Na presente marcha processual, o embargante intenta, na verdade, ao arguir suposta omissão, a reanálise de documentos (o que é inviável por meio do recurso eleito) , dado seu inconformismo com a negativa de provimento do Recurso de Reconsideração, ademais de querer infirmar os dados que embasaram o Relatório da Visita Técnica Final da Funasa (para verificação da execução física, conforme noticiado à peça 3, fls. 370/388) , valendo-se da menção, à sorrelfa, de outro Parecer Técnico anteriormente emitido (31/03/2010) , relacionado apenas à análise documental da prestação de contas parcial do Convênio (peça 2, p. 238) , sem potencial conclusivo, no qual restou consignado (p. 246) :
	"De acordo com o Parecer Técnico s/n, as fls. 149 e 150, o Engenheiro José Antônio Costa Silva Aprova a Execução Física do Objeto, haja vista que o Objeto do Convênio atingiu 90% do total previsto e pactuado no Plano de Trabalho. 
	Em cumprimento ao inciso II, §1°, do Artigo 31 da IN/STN 01/97, informo que a análise da prestação de contas foi procedida com base nos anexos enviados pela Convenente e cópia de parte dos documentos fiscais das despesas. Deste modo, destaca-se que nenhum documento fiscal original foi analisado e, tampouco, comprovada a veracidade das despesas. Ressalta-se que a análise foi procedida observando o Art. 40 da IN/STN/01/97 e Art. 116 da Lei n°8.112/90.
	(...) 
	Cabe alertar que não consta no processo nenhum relatório de verificação in loco para subsidiar a análise realizada no período. Evidencia-se, portanto, a necessidade de supervisão no local, uma vez que a referida análise se ateve somente a parte documental, conforme dispõe o Art. 23 da IN/STN 01/97 "IN VERBIS", 
"A função gerencial fiscalizadora será exercida pelos órgãos/entidades concedentes dos recursos, dentro do prazo regulamentar de execução/prestação de contas do convênio, ficando assegurado aos seus agentes qualificados o poder discricionário de reorientar ações e de acatar ou não justificativas às eventuais disfunções porventura havidas na execução, sem prejuízo da ação das unidades de controle interno e externo".
	Salientando, no entanto, a necessidade de resguardar o direito de regresso, sem prejuízo de outras sanções aplicáveis, no caso de serem constatadas irregularidades em trabalho de auditoria ou supervisão." [destaquei]
7.	Nesse contexto, cumpre informar que o embargante omite a existência de diversas peças processuais subsequentes da Funasa/Coordenação Regional de Alagoas (Parecer Financeiro N. 34/2010, de 08/04/2010, peça 2, pp. 246/248; Relatório de Visita Técnica de 03/05/2011, peça 2, pp. 288/301) , nas quais, atualizando as informações do processo após inspeção in loco, e fazendo juntar fotos, planilhas com medições e memória de cálculo detalhada, concluiu-se pela execução parcial do objeto do convênio (72,86 %) .
8.	Ressalto que a documentação referenciada no item anterior foi assinada pelo mesmo profissional que atuara na análise documental prévia informada pelo embargante, o Engenheiro José Antônio Costa e Silva, em regular atuação fiscalizatória da própria Funasa, promovendo ajuste nas informações do processo e opinando pela não aprovação da execução física do objeto, ao relatar, por exemplo, que o sistema de abastecimento de água apresentava intermitência no fornecimento, que não foi executada parte da rede de distribuição e que o cadastro das ligações domiciliares realizadas era insuficiente para possibilitar conferências. 
9.	Assim, em resumo, o embargante atua objetivando tumultuar, no sentido de tirar da ordem a análise que foi promovida no curso do processo, eis que o concedente apenas promoveu atualizações em seu acompanhamento e nos Relatórios versando sobre a execução do convênio. A primeira intervenção promoveu a análise da documentação enviada pela própria prefeitura; a segunda, ocorreu em face de competente inspeção in loco para a verificação da inexecução parcial do objeto, servindo de baldrame para o julgamento pela irregularidade das contas do ex-prefeito.
10.	Nesse contexto, não há que se falar em omissão ou erro no acórdão embargado e, dado o caráter pedagógico que pode ser conferido às deliberações do Tribunal, é pertinente alertar ao recorrente que os embargos declaratórios visam a complementar e a aclarar a decisão embargada, produzindo efeito integrativo (Acórdão 6011/2015-TCU-Segunda Câmara) , tendo como principal objetivo o de "permitir o acabamento do julgado, a fim de que sejam aclaradas as obscuridades, eliminadas as contradições e supridas as omissões passíveis de terem ocorrido na deliberação embargada", o que não vislumbro no presente caso, sendo também impertinentes os efeitos infringentes.
11.	Ora, inexistem erros ou omissões para eventual saneamento, o mero inconformismo do ex-prefeito não possui o condão de alterar o resultado do julgamento proferido pelo Tribunal e o não acolhimento dos argumentos apresentados pela defesa não pode ser considerado como omissão.
12.	Os supostos vícios alegados se prestam, na verdade, para intentar a reabertura da discussão de questões de mérito já debatidas em fases processuais anteriores relativas aos julgamentos pela irregularidade das contas do ex-gestor e pela negativa de provimento do recurso.
13.	Consoante bem anotado em várias passagens dos autos, o ex-prefeito, embora instado para tanto, deixou de cumprir seu dever legal de apresentar a documentação apta a comprovar a integralidade da execução do objeto pactuado.
9.	Por fim, também deve ser rejeitada a alegação de que "está presente erro material no Acórdão, porquanto conforme comprova a mídia de vídeo em anexo, no momento da leitura do voto em plenário, não foi realizada qualquer menção que os primeiros Embargos de Declaração seriam protelatórios". (destaquei) 
10.	Nesse contexto, incorre em equívoco o embargante, eis que sequer foi efetuada a leitura do Voto, conforme faculta o Regimento Interno do Tribunal, limitando-se este relator a enunciar a identificação do processo e a ler a minuta resumida do acórdão.
11.	Desse modo, além de inexistir o erro material alegado, destaco que o recorrente tomou ciência do inteiro teor da deliberação cujos embargos foram rejeitados e considerados protelatórios com a notificação promovida pela Secretaria do Tribunal, endereçada ao advogado constituído nos autos (peça 136) .
12.	Comprovada a inexistência dos vícios alegados, cumpre esclarecer que o embargante, apesar do alerta emitido no acórdão embargado sobre o caráter protelatório do recurso e a possibilidade de aplicação de multa, insiste na tentativa de reabrir a discussão de questões de mérito já suficientemente debatidas em fases processuais anteriores, intentando, em derradeira ação, obstar o trânsito em julgado do aresto condenatório.
13.	Assim, não se justifica, a meu ver, a interposição dos presentes embargos sob os argumentos apresentados, conforme esclarecido alhures, em especial porque a matéria subjacente ao recurso de reconsideração e aos primeiros embargos foi efetivamente analisada, e de forma exauriente, nas apreciações anteriores promovidas pelo Colegiado. 
14.	 Considerando o alerta constante dos primeiros embargos, a ausência dos pressupostos de admissibilidade estabelecidos no artigo 287 do Regimento Interno/TCU para o presente apelo, a insubsistência das alegações ora apresentadas e o fato de que a oposição destes novos aclaratórios também caracteriza, a meu ver, manobra protelatória, julgo que o recurso deve ser conhecido como mera petição, e que deve ser promovido o sancionamento, com multa, do embargante. 
15.	Nessa seara, trago como fundamento para o encaminhamento proposto o excerto do Voto apresentado pelo Exmo. Ministro Benjamin Zymler para o Acórdão 9738/2020-TCU-Primeira Câmara:
14. Diversos julgados recentes do TCU têm considerado que a reiteração, em sede de embargos, de argumentos devidamente examinados e refutados pelo órgão julgador evidencia uso abusivo da espécie recursal com intuito de evitar que a decisão condenatória produza os efeitos que lhe são inerentes, bem assim que a interposição reiterada de embargos declaratórios manifestamente protelatórios justifica a aplicação da multa prevista no art. 1.026, § 2º, do Código de Processo Civil, consoante a jurisprudência deste Tribunal (v. g. Acórdão 593/2017-TCU-Plenário, 1.687/2020-Plenário, 2.095/2020-Plenário, 2.001/2020-Plenário, 8.839/2020-2ª Câmara e  6.854/2020-1ª Câmara, dentre outros) .
15. Idêntico entendimento encontra correspondência na jurisprudência dos tribunais superiores, que não raras vezes aplicam em sede de embargos a multa do art. 1.026, § 2º, do CPC, por identificaram intento protelatório. 
16. O expediente recursal inserto à peça 97 possui caráter nitidamente protelatório porque é o terceiro em sequência em que o recorrente alega omissão em relação a argumento exaustivamente enfrentado pelo TCU, o que implica seu recebimento, assim como de futuras impugnações da espécie, como mera petição, sem efeito suspensivo, nos termos do artigo 287, § 6º, do Regimento Interno, não suspendendo a consumação do trânsito em julgado do acórdão condenatório.
17. Fica patente a intenção do responsável de dificultar o exercício das competências constitucionais por este Tribunal, bem como tumultuar a marcha processual e subtrair o tempo do corpo técnico desta Casa e dos membros deste colegiado, que poderia ser utilizado em processos de maior materialidade e relevância.
18. No intuito de inibir o manejo interminável de expedientes recursais procrastinatórios perante esta Corte de Contas, utilizo-me da solução adotada pelo Tribunal ao exarar o Acórdão 593/2017-TCU-Plenário, da relatoria do Ministro Bruno Dantas, e o Acórdão 1687/2020-TCU-Plenário, relatado pelo Ministro Walton Alencar Rodrigues, e aplico ao Sr. Jaime Barbosa da Silva a multa prevista no artigo 58 da Lei 8.443/1992 c/c o artigo 1.026, § 2º, do Novo Código de Processo Civil (Lei 13.105/2015) , na forma do artigo 298 do Regimento Interno do TCU.
19. No mais, alerto o agente de que a reiteração de embargos protelatórios ensejará a elevação da penalidade, conforme o artigo 298 do Regimento Interno, c/c o artigo 1.026, § 3º, da Lei 13.105/2015.
	Ante o exposto, VOTO por que este Tribunal adote a minuta de deliberação que submeto ao Colegiado.
TCU, Sala das Sessões Ministro Luciano Brandão Alves de Souza, em 3 de novembro de 2020.
AROLDO CEDRAZ 
Relator